臺灣高雄地方法院刑事判決　　　　　　100年度簡上字第462號
上　訴　人
即　被　告　邵國隆
上列上訴人即被告因竊盜案件，不服本院高雄簡易庭中華民國10
0年8月5日100年度簡字第4204號所為第一審簡易判決（聲請簡易
判決處刑書案號：臺灣高雄地方法院檢察署100 年度偵字第5246
號），提起上訴，本院管轄之第二審合議庭判決如下：
    主  文
原判決撤銷。
邵國隆犯故買贓物罪，累犯，處有期徒刑肆月，如易科罰金，以
新臺幣壹仟元折算壹日。
    事  實
一、邵國隆前因違反毒品危害防制條例案件，經本院以97年度審
    簡字第1160號判決判處有期徒刑5 月確定，復因竊盜案件，
    經本院以97年度審簡字第1180號判決判處有期徒刑3 月確定
    ，上開2 案嗣經本院定其執行刑為有期徒刑7 月確定，甫於
    民國98年4 月29日縮刑期滿執行完畢出監。詎邵國隆仍不知
    悔改，明知在位於高雄市○○路、中華路口之跳蚤市場內，
    由不詳之攤商所兜售之福特紀念手錶1 支係來源不明之贓物
    （該手錶為劉瑞中所有，於99年8 月24日下午4、5時許在其
    位於高雄市○○區○○街53之1 號住處遭竊，價值約新臺幣
    【下同】5千元），竟仍基於故買贓物之犯意，於99年9月24
    日前1週內之某日，以5百元之代價，在上開跳蚤市場內向前
    開不詳之攤商買受之。嗣邵國隆於99年9月24日下午2時50分
    許，在高雄市大寮區○○○路105巷24弄23號7樓樓梯口，因
    行跡可疑為警盤查，始查知上情，並扣得系爭手錶1 支（已
    發還劉瑞中保管）。
二、案經高雄市政府警察局鳳山分局移送臺灣高雄地方法院檢察
    署檢察官偵查起訴。
    理  由
壹、證據能力部分：
    按被告以外之人於審判外之言詞或書面陳述，除法律有規定
    者外，不得作為證據；又當事人、代理人或辯護人於法院調
    查證據時，知有第159 條第1 項不得為證據之情形，而未於
    言詞辯論終結前聲明異議者，視為有前項之同意，刑事訴訟
    法第159 條第1 項及第159 條之5 第2 項分別定有明文。本
    判決所引用之證據，其中屬於傳聞證據之部分，均依法踐行
    調查證據程序，當事人亦未於言詞辯論終結前聲明異議，本
    院審酌證據資料作成時之情況，無違法不當及證明力明顯過
    低之瑕疵，亦查無依法應排除其證據能力之情形，認以之作
    為證據應屬適當，皆有證據能力。
貳、實體部分：
一、訊據上訴人即被告（下稱被告）邵國隆固坦承系爭手錶係其
    向他人購得之事實，惟矢口否認有何故買贓物犯行，辯稱：
    系爭手錶係楊捷奇搭贈其他3支廉價之電子手錶，於99年9月
    24日為警查獲前2、3日以1 千元之代價賣給伊，伊於購買時
    有詢問楊捷奇系爭手錶是否為贓物，楊捷奇表示該手錶係其
    哥哥擺娃娃機生意不好收起來的東西，伊認為來源正當，才
    會向楊捷奇購買，伊不知系爭手錶係贓物云云。經查：
  (一)被告曾於99年9 月24日前1 週內某日，在位於高雄市○○路
    、中華路口之跳蚤市場內，以500 元之代價向不詳攤商購買
    系爭手錶1 支，惟系爭手錶實為被害人劉瑞中所有，於99年
    8 月24日下午4、5時許在被害人位於高雄市○○區○○街53
    之1 號住處所遭竊之贓物等情，業據被告於警詢中坦承不諱
    ，復經證人即被害人指證明確，並有被害人指認系爭手錶之
    照片6 張、系爭手錶之細部特寫照片7 張、贓物認領保管單
    1 紙附卷足憑（見警卷第6至7、14頁、偵卷第58至61頁），
    上開等情自堪可認定。
  (二)被告雖於偵查中及本院審理中均改稱：系爭手錶係其於99年
    9 月24日為警查獲前2、3日，於楊捷奇位在高雄市鳳山區海
    光新村廢市場旁之住處，以1 千元之代價向楊捷奇所購買，
    楊捷奇並同時搭贈另外3 支廉價之電子手錶，伊於購買時有
    詢問楊捷奇系爭手錶是否為贓物，楊捷奇表示該手錶係其哥
    哥擺娃娃機生意不好收起來的東西，伊認為來源正當，才會
    向楊捷奇購買云云，惟證人楊捷奇前於偵查中作證時即未曾
    證實有何於上開時地出賣系爭手錶予被告之情，復於本院審
    理中具結證稱：99年8 月底至同年9 月間，被告確曾以1 千
    元之代價向伊購買過4 支手錶，4 支都是用禮盒裝起來的錶
    ，是伊媽媽說要出清伊哥哥之前做娃娃機時所擺放沒有價值
    的電子錶，但伊印象中沒有看過系爭手錶，因為該手錶係石
    英錶且沒有用禮盒包起來，被告當時所購買之4 支手錶均係
    以禮盒裝起來之電子錶，又伊不知道系爭手錶是別人失竊的
    贓物，也非伊在99年8 月24日在被害人之住處所竊得者，伊
    沒有經手過系爭手錶等語（見本院二卷第82至84頁），明確
    表示其並無出售系爭手錶給被告之事實；再被告就其購買系
    爭手錶之來源，係先於警詢中供稱：系爭手錶係伊於99 年9
    月24日前1 週內某日，在前述跳蚤市○○○路邊攤以500 元
    之代價所購得者（見警卷第9 頁），嗣曾一度於偵查中改稱
    ：系爭手錶係伊於99年9 月24日為警查獲前1 個月左右，在
    高雄市鳳山區大智陸橋下之海光新村界揚超商前之娃娃機內
    所夾得者（見偵卷第31頁）；旋又於偵查中及本院審理中改
    以：系爭手錶係伊於99年9 月24日查獲前2 、3 天左右，在
    證人楊捷奇之上開住處，以4 支錶1 千元之代價向楊捷奇所
    購買云云置辯，觀以其前後所言不惟內容差異極大，且設若
    系爭手錶確係自證人楊捷奇處所購得，何以其不僅未於一開
    始警詢中即行說明，且嗣於偵查中初次詢問時仍未坦承此情
    ，反又另謊稱係自娃娃機內所夾得，實與常理有異，從而，
    自難認被告嗣後所改稱：系爭手錶係自證人楊捷奇處以1 千
    元之代價購得（並搭贈其餘3 支手錶），且購買時曾向證人
    楊捷奇詢問該手錶之來源，經證人楊捷奇告知係之前其哥哥
    做娃娃機時所擺設之手錶等節屬實，被告此部分辯解，應無
    可採。
  (三)被告固再辯稱：伊不知所購買之系爭手錶為贓物云云，然查
    ，系爭手錶於被告購買時為9 成新之接近全新品，且該手錶
    之正背面均印有福特汽車公司「Ford」之字樣等情，業據被
    告於偵查、審理中供承在卷，又系爭手錶為福特汽車公司所
    製作之限量石英錶，實際價值約為5 千元之事實，復據證人
    即被害人證述明確（見警卷第1 頁背面、偵卷第56頁），參
    以於案發時年已30餘歲，衡情為具有一般社會經驗、智識健
    全之成年人，自該手錶外觀之新舊及上開特徵加以觀察，以
    被告所具社會經驗及智識程度，實應可認知該手錶之價值顯
    非一般市面上所售僅以數百元即可購得之廉價電子錶所可比
    擬，於正常交易管道下尚難僅以數百元之低價購得，且亦應
    知向其兜售系爭手錶之不詳攤商，若係本於合法來源取得系
    爭手錶，當無在跳蚤市場隨意以顯不相當之低價販售之理，
    然被告卻自陳其於上開跳蚤市場內僅以遠低於該手錶價值之
    5 百元代價，即購得近乎全新且無外包裝之限量款手錶，衡
    以常情，其對於系爭手錶應係來路不明之贓物乙情，自難諉
    為不知，是被告明知系爭手錶為贓物而仍故為購買，其故買
    贓物犯行自應堪認定。
二、核被告所為，係犯刑法第349 條第2 項之故買贓物罪。被告
    前因違反毒品危害防制條例案件，經本院以97年度審簡字第
    1160號判決判處有期徒刑5 月確定，復因竊盜案件，經本院
    以97年度審簡字第1180號判決判處有期徒刑3 月確定，上開
    2 案嗣經本院定其執行刑為有期徒刑7月確定，甫於98年4月
    29日縮刑期滿執行完畢出監等情，有臺灣高等法院被告前案
    紀錄表1 份在卷可查，其前受徒刑之執行完畢，5 年以內故
    意再犯本件有期徒刑以上之數罪，為累犯，應依刑法第47條
    第1 項規定加重其刑。
三、原審認被告罪證明確，予以論罪科刑，固非無見，惟系爭手
    錶實係被告於99年9 月24日前1 週內某日，在上述跳蚤市場
    內向不詳攤商以5 百元之代價所購得，已如前述，原審引用
    檢察官聲請簡易判決處刑書，認定被告係於99年9 月21、22
    日某時許，在證人楊捷奇位於高雄市○○區○○路之住處，
    以1 千元之代價向證人楊捷奇購買包含系爭手錶在內之4 支
    手錶，容有未洽，是被告以其不知系爭手錶係贓物為由，否
    認故買贓物犯行而提起上訴，並指摘原判決量刑過重，雖均
    無理由，然原判決既有上開可議之處，自應由本院將原判決
    撤銷改判。爰審酌被告明知由不詳攤商在上開跳蚤市場內所
    兜售之系爭手錶為來路不明之贓物，竟仍故予買受之，不惟
    助長他人行竊風氣，並使被害人陷於無法追償之危險，且犯
    後復於本院審理中翻異前詞否認犯行，所為固無足取；惟考
    量系爭手錶業經發還被害人保管，信被害人因此所受之財產
    損失已獲相當程度之減輕，暨審酌被告之學歷為國中肄業、
    家境勉持、現無工作及其犯罪之動機、目的、手段等一切情
    狀，量處如主文所示之刑，並諭知易科罰金之折算標準，以
    資懲儆。
據上論斷，應依刑事訴訟法第455 條之1第1 項、第3 項、第369
條第1項前段、第364條、第299條第1項前段，刑法第349條第2項
、第41條第1項前段、第47條第1項，刑法施行法第1條之1，判決
如主文。
本案經檢察官朱華君到庭執行職務。
中    華    民    國   100    年    11    月    15    日
                  刑事第十五庭  審判長法  官  莊珮君
                                      法  官  王俊彥
                                      法  官  許勻睿
以上正本證明與原本無異。
不得上訴。
中    華    民    國   100    年    11    月    15    日
                                      書記官  王芷鈴
附錄論罪科刑法條
中華民國刑法第349條
（普通贓物罪）
收受贓物者，處 3 年以下有期徒刑、拘役或 5 百元以下罰金。
搬運、寄藏、故買贓物或為牙保者，處5 年以下有期徒刑、拘役
或科或併科1 千元以下罰金。
因贓物變得之財物，以贓物論。